臺灣臺南地方法院刑事判決　　　　　　 94年度交訴字第147號
公　訴　人　臺灣臺南地方法院檢察署檢察官
被　　　告　甲○○
選任辯護人　郭俊廷律師
上列被告因過失致死等案件，經檢察官提起公訴（94年度偵字第
6186號、第7080號），本院依簡式審判程序判決如下：
    主  文
甲○○服用酒類，不能安全駕駛動力交通工具而駕駛，處有期徒
刑參月；又因過失致人於死，處有期徒刑壹年；應執行有期徒刑
壹年貳月。緩刑伍年。
    事  實
一、甲○○考領有大貨車職業駕駛執照，於民國94年4 月22日18
    時許，在臺南縣官田鄉二鎮村某處飲用啤酒酒類後，已達到
    不能安全駕駛動力交通工具之程度，原應注意飲用酒類後其
    吐氣所含酒精濃度超過每公升0.25毫克者，不得駕車，以免
    影響公眾安全，竟於當日18時15分許，仍貿然駕駛車牌號碼
    VU-4783號自用小貨車沿176線道由東向西方向行駛，於當日
    18時47分許，途經176號縣道24.4 公里與南61線路交岔路口
    時，本應注意駕駛車輛應注意車前狀況，隨時採取必要之安
    全措施，汽車行駛至交岔路口時，應遵守燈光號誌行進、轉
    彎，而車輛面對圓形紅燈表示禁止通行，不得超越停止線或
    進入路口，而依當時天候晴、夜間有照明、柏油路面乾燥、
    無缺陷及障礙物、視距良好、交岔路口之行車管制號誌正常
    運作，依當時情形顯無不能注意之情事，詎因酒後注意力、
    反應力、控制力、平衡感、穩定性、協調性、感知能力均降
    低，致疏於注意其行車方向之燈光號誌為指示禁止通行之紅
    燈號誌，仍貿然闖越前揭交岔路口，適有黃素惠駕駛車牌號
    碼MUC-555號重型機車，沿176號線道由西向東方向行駛，陳
    木水所駕駛上開貨車左前車頭撞及黃素惠所駕駛機車右側車
    身處而肇事，致黃素惠人車倒地，因而受有頭、胸、腹、骨
    盆腔及右大腿鈍挫傷合併骨折等傷害，經送往長庚紀念醫院
    嘉義分院急救後，仍因多發性損害合併內出血不治死亡，甲
    ○○於肇事後，在未有偵查犯罪職務之機關或公務員發覺其
    為犯罪人前，即向處理本件車禍事故，尚不知肇事者為何人
    之臺南縣警察局麻豆分局員警曾帝淦供承其為駕駛人，自首
    過失致死犯行並接受裁判，嗣經警於當日19時02分許，測得
    其呼氣酒精濃度高達每公升0.51毫克，因而發覺甲○○另有
    服用酒類，不能安全駕駛動力交通工具而駕駛之犯行。
二、案經臺灣臺南地方法院檢察署檢察官據報相驗並經黃素惠之
    配偶乙○○訴由臺南縣警察局麻豆分局報請臺灣臺南地方法
    院檢察署檢察官偵查起訴。
    理  由
一、程序方面─
  (一)按除被告所犯為死刑、無期徒刑、最輕本刑為3 年以上有期
    徒刑之罪或高等法院管轄第一審案件者外，於法院行準備程
    序進行中，被告先就被訴事實為有罪之陳述時，審判長得告
    知被告簡式審判程序之旨，並聽取當事人、代理人、辯護人
    及輔佐人之意見後，裁定進行簡式審判程序；且受命法官行
    準備程序，與法院或審判長有同一之權限，刑事訴訟法第27
    3條之1第1項及279條第2 項前段分別定有明文。本件被告甲
    ○○所為係犯死刑、無期徒刑、最輕本刑為3 年以上有期徒
    刑以外之罪，其於準備程序中就被訴事實為有罪之陳述，經
    受命法官告知簡式審判程序之旨，並聽取公訴人、被告及辯
    護人之意見後，本院認為適宜由受命法官獨任進行簡式審判
    程序。
  (二)簡式審判程序之證據調查，不受刑事訴訟法第159條第1項、
    第161條之2、第161條之3、第163條之1及第164條至第170條
    規定之限制，亦為同法第273條之2所明文。是此，證人謝佳
    融於警詢中之陳述、道路交通事故現場圖、道路交通事故調
    查報告表(一)(二)表及臺南縣警察局舉發違反道路交通管理事件
    通知單，本院自可採為證據，先此敘明。
二、認定犯罪事實所憑證據及理由─
  (一)上開犯罪事實，業據被告甲○○於警、偵訊及本院審理中供
    承不諱（參警卷第4 頁至第11頁，臺灣臺南地方法院檢察署
    94年度相字第585號相驗卷第34頁至第35頁，本院94年8月17
    日、11月1 日、11月22日準備程序筆錄及94年11月22日審判
    期日筆錄），核與證人謝佳融於警詢、檢察官偵訊證述情節
    大致相符（參警卷第17頁至18頁，臺灣臺南地方法院檢察署
    94年度相字第585 號相驗卷第35頁至第36頁），復有道路交
    通事故現場圖、道路交通事故調查報告表(一)、(二)、事故現場
    蒐證照片18幀、臺南縣警察局麻豆分局道路交通事故當事人
    酒精濃度測定紀錄表、臺南縣警察局舉發違反道路交通管理
    事件通知單及臺南縣警察局麻豆分局94年8月2日南縣麻警六
    字第0940012436號函附事故現場號誌運作情形照片6 幀附卷
    可佐（警卷第1頁至第3頁、第31頁至第35頁、第19頁、第25
    頁，臺灣臺南地方法院檢察署94年度相字第585 號相驗卷第
    20頁至第23頁，本院審理卷第14頁至第17頁），與被告供述
    內容互核無異，足認被告自白確與事實相符。
  (二)按刑法第185條之3規定所謂「不能安全駕駛」，係抽象危險
    犯，並不以發生具體危險為必要，而對於呼氣酒精濃度已達
    每公升0.55毫克（0.55MG/L）以上者，肇事率為一般正常人
    之10倍，認為已達不能安全駕車之標準，此業經法務部88年
    5 月18日以法88檢字第001669號函告週知，應為絕對不能安
    全駕駛動力交通工具。且按就醫學文獻所知，酒精對人體造
    成之影響；於飲酒後吐氣所含酒精濃度達每公升0.25毫克（
    約合體內血液中酒精濃度50MG /DL或0.05％）時，屬於輕度
    中毒症狀，造成輕度協調功能降低；飲酒後吐氣所含酒精濃
    度達每公升0.5毫克時（約合體內血液中酒精濃度100或 0.1
    ％）時，屬於輕到中度中毒症狀，出現反應較慢、感覺減低
    、影響駕駛之狀況；於飲酒後吐氣所含酒精濃度達每公升 1
    毫克時，屬於中到重度中毒症狀，呈現步態不穩，噁心嘔吐
    ，精神混惑不清晰；又飲酒後1 小時許，其體內血液酒精濃
    度可達最高，飲酒1 小時後其體內之酒精濃度隨即消減，此
    有行政院國軍退除役官兵輔導委員會臺北榮民總醫院88年 8
    月5日（88）北總內字第26868號函文及88年10月26日（88）
    院賓文廉字第13407 號臺灣高等法院函附台北醫學院附設醫
    院精神科主任蔡尚穎「酒精對人體生理與行為之影響」一文
    可據。本案被告於肇事後，經警對其施以酒精濃度測試，其
    呼氣酒精濃度高達每公升0.51毫克，有上開酒精濃度測定紀
    錄表及舉發違反道路交通管理事件通知單在卷，參酌被告飲
    酒後駕車，疏未注意因而肇事，益徵被告服用酒類顯已達不
    能安全駕駛動力交通工具而致生公共危險之事實。
  (三)按飲酒後，其吐氣所含酒精成分超過每公升0.25亳克以上者
    ，不得開車；汽車行駛時，駕駛人應注意車前狀況，隨時採
    取必要之安全措施；汽車行駛至交岔路口，其行進應遵守燈
    光號誌之指示，分為道路交通安全規則第114條第2款、第94
    條第3項及第102條第1項1款所明文，此為一般汽車駕駛人所
    應注意並確實遵守之事項，被告考領有大貨車職業駕駛執照
    ，業據被告於警詢中自承（參警卷第10頁），應對上開規定
    理當知之甚詳，駕車時應注意上揭規定並確實遵守之。本件
    肇事地點為一設有行車管制號誌之交岔路口，被告之行車號
    誌為紅燈，而依當時天候晴、夜間有照明、柏油路面乾燥、
    無缺陷及障礙物、視距良好、號誌正常運作，有上開道路交
    通事故調查報告表可憑，依被告之智識、能力復無任何不能
    注意之情事，詎其竟於酒後呼氣酒精濃度達每公升0.51毫克
    ，顯已達不能安全駕駛之程度，仍強行駕車，貿然通行致肇
    事，其有過失灼然甚明。況本案肇事責任經送臺灣省臺南區
    車輛行車事故鑑定委員會鑑定結果，亦認被告有上開過失，
    有該鑑定委員會94年10月6日南鑑字第0945903628號函附台
    南區940839號鑑定意見書在審卷可憑（參審卷第28頁至第30
    頁），足見被告違反上開交通規則，而有過失甚明。
  (四)被害人確因本件行車事故因而受有頭、胸、腹、骨盆腔及右
    大腿鈍挫傷合併骨折等傷害，送醫後因多發性損害合併內出
    血不治死亡，亦經臺灣臺南地方法院檢察署檢察官督同檢驗
    員相驗明確，有勘（相）驗筆錄、相驗屍體證明書、驗斷書
    及相驗屍體照片17幀在卷足稽（參臺灣臺南地方法院檢察署
    94 年度相字第585號相驗卷第25頁至第33頁），依據上述說
    明，被告過失行為與被害人死亡之結果具有相當因果關係。
  (五)起訴書犯罪事實欄雖就被告過失部分，原僅記載「原應注意
    汽車駕駛人引用酒類或其他類似物後其吐氣所含酒精濃度超
    過每公升0.25毫克，或血液中酒精濃度超過百分之0.05以上
    者，不得駕車」等語，並未認定被告另有未注意車前狀況、
    闖越紅燈等過失，惟本院依據卷附道路交通事故現場圖、道
    路交通事故調查報告表(一)、(二)及臺南縣警察局麻豆分局94年
    8 月2日南縣麻警六字第0940012436 號函附事故現場號誌運
    作情形照片6幀，並參酌被告自白，認被告尚有上開過失，
    應就起訴犯罪事實予以補充，有本院94年11月1日及同月22
    日準備程序筆錄可佐，是認本案起訴之犯罪事實尚包括被告
    有未注意車前狀況及闖越紅燈等過失，附此敘明。
  (六)綜上所述，本案事證明確，被告服用酒類不能安全駕駛動力
    交通工具而駕駛及過失致死等犯行，均堪認定。
三、論罪科刑之理由─
  (一)核被告甲○○所為，係犯刑法第185條之3之服用酒類，不能
    安全駕駛動力交通工具而駕駛罪，及同法第276條第1項之過
    失致人於死罪。被告所犯上開2 罪，犯意各別、行為互殊，
    應予分論併罰。又被告酒醉駕車，因而致人死亡，應依道路
    交通管理處罰條例第86條第1 項規定，就其所犯過失致死罪
    部分加重其刑。再被告於肇事後於警方尚不知何人犯罪前，
    即主動向前往處理之員警曾帝淦坦承過失致死之犯行，並接
    受裁判等情，業經本院函詢臺南縣警察局麻豆分局查證明確
    ，有該分局94年9月2日南縣麻警偵字第0940014018號函在卷
    可稽（參審卷第27頁），故被告過失致死犯行部分，符合刑
    法第62條前段規定之自首要件，依法應減輕其刑，並依法先
    加後減。至於被告另犯服用酒類，不能安全駕駛動力交通工
    具而駕駛犯行部分，未經被告自首，有上開函文可證，附此
    敘明。
  (二)本院審酌被告酒後駕車肇事，未注意車前狀況，闖越紅燈，
    致被害人死亡，過失情節實屬嚴重，且經警測試呼氣酒精濃
    度, 其數值達每公升0.51毫克，顯見被告酒醉駕車，無視其
    他道路使用人生命及財產安全之心態，且未遵守道路交通安
    全規則，終至肇事致被害人死亡，造成無可挽救之遺憾，使
    被害人家屬痛失至親，犯罪所生危害甚重，惟念其於事後坦
    承犯行，並與告訴人達成和解及履行完畢，除有和解書附卷
    可憑外，並據告訴人具狀撤回附帶民事訴訟，有撤回狀附卷
    足佐等一切情狀，分別量處如主文所示之刑，並定其應執行
    刑。又被告前未曾受有期徒刑以上刑之宣告，有臺灣高等法
    院被告前案紀錄表在卷可按，渠因一時失慮，偶罹刑典，經
    此偵審程序及刑之宣告後，應知警惕，信無再犯之虞，本院
    認前開所宣告之刑，以暫不執行為適當，併宣告緩刑5 年，
    以啟自新。
四、適用之法律─
  (一)刑事訴訟法第299條第1項前段、第273條之1第1項。
  (二)刑法第185條之3、第276條第1項、第51條第5款、第62條前
    段、第74條第1款
  (三)交通管理處罰條例第86條第1項。
  (四)罰金罰鍰提高標準條例第1條前段。
本案經檢察官丙○○到庭執行職務。
中　　華　　民　　國　　94　　年　　12　　月　　6 　　日
                  交通法庭  法　官　張維君
以上正本證明與原本無異。
如不服本判決應於送達後10日內向本院提出上訴狀 。
（應附繕本）
    　　                    書記官　陳志德
中　　華　　民　　國　　94　　年　　12　　月　　6 　　日
附錄本判決論罪科刑法條：
刑法第276條第1項
  因過失致人於死者，處2 年以下有期徒刑、拘役或2,000 元以
  下罰金。
刑法第185條之3
  服用毒品、麻醉藥品、酒類或其他相類之物，不能安全駕駛動
  力交通工具而駕駛者，處1 年以下有期徒刑、拘役或30,000元
  以下罰金。
